【裁判字號】    98,台上,6041
【裁判日期】    981016
【裁判案由】    違反毒品危害防制條例
【裁判全文】
最高法院刑事判決            九十八年度台上字第六０四一號
上  訴  人  甲○○
上列上訴人因違反毒品危害防制條例案件，不服灣高等法院中華
民國九十八年七月三十日第二審判決（九十八年度上訴字第五一
八號，起訴案號：台灣板橋地方法院檢察署九十七年度毒偵字第
六八五九號），提起上訴，本院判決如下：
    主  文
上訴駁回。
    理  由
一、施用第一級毒品部分
按刑事訴訟法第三百七十七條規定，上訴於第三審法院，非以判
決違背法令為理由，不得為之。是提起第三審上訴，應以原判決
違背法令為理由，係屬法定要件。如果上訴理由書狀並未依據卷
內訴訟資料，具體指摘原判決不適用何種法則或如何適用不當，
或所指摘原判決違法情事，顯與法律規定得為第三審上訴理由之
違法情形，不相適合時，均應認其上訴為違背法律上之程式，予
以駁回。本件原判決撤銷第一審關於論處上訴人甲○○施用第一
級毒品罪刑部分之判決，改判仍論上訴人以施用第一級毒品罪，
處有期徒刑捌月，並為相關從刑之諭知；係依憑上訴人坦承犯行
之自白，並審酌卷附台灣檢驗科技股份有限公司民國九十七年九
月一日報告編號：CH/二００八/八０四０四號濫用藥物檢驗報告
（記載：上訴人為警查獲後，採尿送驗結果，呈鴉片類陽性反應
）；法務部調查局濫用藥物實驗室九十七年九月一日調科壹字第
０九七二三０三六一六０號鑑定書（記載：扣案毒品三包係含海
洛因成分，合計淨重六．八七公克，空包裝總重一．０三公克，
純質淨重二．五八公克），及扣案海洛因三包、海洛因殘渣袋七
個，供上訴人施用或預備施用海洛因所用之注射針筒四十二支、
分裝勺三支、分裝袋三百零六個、電子磅秤一台等證據資料，而
為論斷，已敘述其所憑之證據及認定之理由。從形式上觀察，原
判決並無足以影響判決結果之違背法令情形存在。上訴意旨略以
：上訴人於九十七年八月九日凌晨一時許，在台北縣板橋市○○
街六巷三之三號Ａ室為警查獲，惟警方未持搜索票，即入內進行
搜索，此不符合搜索之形式要件，難謂適法。又當警方搜索時，
上訴人配合警方自行交出毒品，符合刑法第六十二條自首之要件
，原審未依法減輕其刑，有適用法則不當及應於審判期日調查之
證據未予調查之違背法令等語。惟查：（一）檢察官、檢察事務
官、司法警察官或司法警察逮捕被告、犯罪嫌疑人或執行拘提、
羈押時，雖無搜索票，得逕行搜索其身體、隨身攜帶之物件、所
使用之交通工具及其立即可觸及之處所，刑事訴訟法第一百三十
條定有明文。本件員警係以上訴人因案於九十七年三月五日經台
灣板橋地方法院以板院輔刑義科緝字第二三一號通緝令、同年六
月九日為台灣板橋地方法院檢察署以板榮執卯緝字第三八九一號
通緝令、同月十九日再為台灣台北地方法院檢察署以北檢盛偵劍
緝字第二八一六號通緝令先後發布通緝在案，警方於九十七年八
月九日凌晨一時許，為逮捕通緝犯而依上開規定，在上訴人之所
在處所實施附帶搜索，此有台北縣政府警察局海山分局搜索筆錄
、扣押筆錄、同局刑事解送人犯報告書及上訴人之前案紀錄表在
卷可稽，上訴人在警詢中亦坦認其係遭通緝逮捕之事實，是警方
於上開處所所為之附帶搜索即屬合法，上訴意旨謂員警違法執行
搜索，應屬無憑，執以指摘，自非適法之第三審上訴理由。（二
）刑法第六十二條前段規定，對於未發覺之罪自首而受裁判者，
得減輕其刑。而所謂發覺，非以有偵查犯罪職權之機關或人員確
知其全部犯罪事實無誤為必要，而於對其發生嫌疑時，即得謂為
已發覺。本件依卷內警詢筆錄之記載，係員警逮捕上訴人時，在
其居住的板橋市○○街六二之三號Ａ室，上訴人褲子口袋及室內
化妝桌上、抽屜內扣得未使用過之毒品注射針筒四十二支、海洛
因三包、毒品分裝勺三支、毒品分裝袋三百六十個、海洛因殘渣
袋七個、電子磅秤一台等物品，向上訴人追問，上訴人始坦認上
開物品為其所有及有施用毒品之事實（見偵查卷第七頁）；員警
因查獲扣案與施用毒品有關之物品，懷疑上訴人涉有施用毒品犯
行，進而向上訴人詢問在先，則上訴人上開對施用毒品犯行之供
認，尚與前開自首要件不符，僅能認係對犯罪之自白，原審未依
自首規定減輕其刑，並無不合。上訴意旨未憑卷內證據資料具體
指摘原判決如何違背法令，徒憑己意，任意指摘，亦非適法之第
三審上訴理由。應認上訴人此部分上訴違背法律上之程式，予以
駁回。
二、施用第二級毒品部分
按刑事訴訟法第三百七十六條所列各罪之案件，經第二審判決者
，不得上訴於第三審法院，法有明文。本件上訴人甲○○所犯施
用第二級毒品罪部分，原判決係依毒品危害防制條例第十條第二
項規定論處罪刑，核屬刑事訴訟法第三百七十六條第一款之案件
。依首開說明，既經第二審判決，自不得上訴於第三審法院，上
訴人竟復一併提起上訴，顯為法所不許。其此部分上訴為不合法
，應併予駁回。
據上論結，應依刑事訴訟法第三百九十五條前段，判決如主文。
中    華    民    國  九十八  年    十    月   十六   日
                      最高法院刑事第三庭
                          審判長法官  林  增  福
                                法官  張  清  埤
                                法官  陳  世  雄
                                法官  何  菁  莪
                                法官  洪  佳  濱
      本件正本證明與原本無異
                                      書  記  官
中    華    民    國  九十八  年    十    月  二十三  日
                                                      K


司法院資訊處製作；財團法人民間司法改革基金會備份。
